最高法院民事判決　　　　　　　　　　　　　　　八十七年度台上字第二二二一號
　　上　訴　人　賴振擇
　　被 上訴 人　台灣省台中農田水利會
　　法定代理人　賴平雄
　　訴訟代理人　楊盤江律師
右當事人間請求損害賠償事件，上訴人對於中華民國八十六年十一月十七日台灣高等
法院台中分院第二審更審判決（八十六年度上更(一)字第七八號），提起上訴，本院判
決如左：
    主  文
上訴駁回。
第三審訴訟費用由上訴人負擔。
    理  由
本件上訴人主張：坐落台中市○○區○○段四八五地號土地（下稱系爭土地），為伊
與訴外人賴致深、賴永建、賴永坤共有。包商鄭永彬（第一審共同被告）承攬被上訴
人之水溝整修工程，未經伊及其他共有人同意，將水溝中廢土放置於系爭土地如第一
審判決附圖所示Ｂ部分面積○點○三七五公頃之地上，經伊迭催除去，均未履行；鄭
永彬所為，係因被上訴人指示有過失所致。爰本於所有權法律關係，求為命被上訴人
與鄭永彬連帶除去該廢土土方，回復原狀之判決（按上訴人另對鄭永彬請求除去土方
部分，業受勝訴判決確定；另請求被上訴人與鄭永彬連帶賠償新台幣四萬元本息部分
，已受一部勝訴、一部敗訴確定）。
被上訴人則以：伊與鄭永彬間為承攬關係，系爭土地上之廢土，係承攬人鄭永彬經營
之玉樹營造有限公司所棄置，上訴人無從請求伊除去。廢土不能傾倒在他人之土地上
，乃基本之常識，不待伊告知包商，自不能以伊未告知包商，即認伊定作或指示有過
失。況民國八十四年三月十五日協調會，兩造、鄭永彬已達成廢棄物由承包商鄭永彬
負責清除，如清除廢棄物損害道路，亦由包商負責恢復原狀，伊僅於包商未恢復道路
損害時，負責督辦之結論，伊自不負清除廢土之責等語。資為抗辯。
原審以：兩造、鄭永彬於八十四年三月十五日之協調會，已達成「廢棄物部分由承包
商負責清除。」、「包商清除廢棄物所經之道路，如有損害由包商恢復原狀，如未恢
復時由水利會負責督辦」之協議，有協調會紀錄可稽。其文字既已清楚明確表明填埋
之廢棄物部分，由包商清除，因清除所經之道路如未恢復原狀始由被上訴人負責督辦
，自無須捨此契約文字更為曲解。上訴人主張，協調會第一點雖曰由包商負責，但並
不是包商不負責，被上訴人亦不用負責，包商既不負責，被上訴人即仍應負責云云，
殊不足取。上訴人雖僅為系爭土地共有人之一，但系爭土地係分別共有，惟共有物之
簡易修繕及其他保存行為，得由各共有人單獨為之，為民法第八百二十條第二項所明
定，前開就清除系爭土地廢土協調，係共有物之保存行為，自得由上訴人單獨為之，
該協調結論對上訴人自屬有效，上訴人應受其拘束。另協調會在被上訴人所屬之潭子
工作站舉行，被上訴人所屬人員亦參加，此為上訴人所不爭，則該結論對被上訴人亦
有效；上訴人所謂，被上訴人係以案外人之地位出面叫包商負責云云，亦非可取。兩
造、鄭永彬既約定填埋廢棄物部分由包商負責，上訴人即不得請求被上訴人履行。因
而維持第一審所為關此部分上訴人敗訴之判決，駁回上訴人之上訴。經核並無違誤。
上訴論旨徒執陳詞，就原審取捨證據、認定事實及解釋契約之職權行使，指摘原判決
關此部分不當，求予廢棄，非有理由。
據上論結，本件上訴為無理由，依民事訴訟法第四百八十一條、第四百四十九條第一
項、第七十八條，判決如主文。
中      華      民      國    八十七    年      九      月     十八     日
                              最高法院民事第三庭
                                  審判長法官  范  秉  閣
                                        法官  朱  建  男
                                        法官  曾  煌  圳
                                        法官  許  澍  林
                                        法官  鄭  玉  山
      右正本證明與原本無異
                                              書  記  官
中      華      民      國    八十七    年      十      月      七      日
